最高法院刑事判決　　　　　　一○○年度台上字第二六八一號
上　訴　人　王信智
選任辯護人　劉大正律師
上　訴　人　蔡育豪
選任辯護人　呂康德律師
上　訴　人　蔡至謙
上列上訴人等因傷害致人於死案件，不服台灣高等法院中華民國
一○○年一月十八日第二審判決（九十九年度少上訴字第二○號
，起訴案號：台灣板橋地方法院檢察署九十八年度少偵字第四八
號），提起上訴，本院判決如下：
    主  文
上訴駁回。
    理  由
一、王信智、蔡育豪部分：
按刑事訴訟法第三百七十七條規定，上訴於第三審法院，非以判
決違背法令為理由，不得為之。是提起第三審上訴，應以原判決
違背法令為理由，係屬法定要件。如果上訴理由書狀並未依據卷
內訴訟資料，具體指摘原判決不適用何種法則或如何適用不當，
或所指摘原判決違法情事，顯與法律規定得為第三審上訴理由之
違法情形，不相適合時，均應認其上訴為違背法律上之程式，予
以駁回。本件原判決撤銷第一審關於上訴人王信智部分之不當判
決，改判仍論處其共同傷害人之身體，因而致人於死罪刑，及維
持第一審論處上訴人蔡育豪共同傷害人之身體，因而致人於死罪
刑之判決，駁回其在第二審之上訴。已詳敘認定犯罪事實之依據
及憑以認定之理由。從形式上觀察，原判決此部分並無任何違背
法令之處。而證據之取捨及事實之認定，為事實審法院之職權，
茍其判斷無違經驗法則或論理法則，即不能任意指為違法。原判
決依憑王信智、蔡育豪，與證人陳振宇，共同被告江煥文、蔡至
謙、劉信宏、簡聖峰等於第一審少年法庭之證詞與供述，卷附法
務部法醫研究所二次鑑定報告書、解剖照片、勘驗筆錄、相驗屍
體證明書、檢驗報告書、現場勘察報告、案發現場照片、財團法
人佛教慈濟醫院台北分院病危通知單、急診病歷及相關紀錄影本
、診斷證明書，扣案黑、米色條紋安全帽等證據資料，參酌卷內
其他證據調查之結果，綜合研判，認王信智、蔡育豪確有原判決
事實欄所載共同傷害人之身體，因而致人於死之犯行，已詳敘其
取捨證據及認定事實之心證理由，並以共同被告江煥文於民國九
十七年九月二十四日在第一審少年法庭調查時，係以證人身分作
證且於供後具結，王信智指摘江煥文非以證人身分作證，亦未經
具結，並無證據能力云云，容有誤會；王信智、蔡育豪等人辯解
有事先約定不要打被害人頭部云云，應係事後卸責之詞，不足採
信；江煥文、蔡至謙、蔡育豪、劉信宏、簡聖峰、陳振宇等人，
分別以徒手或安全帽持續毆打被害人包括頭部及胸部等身體重要
部位時，王信智在旁助勢，有致被害人死亡之危險，乃客觀上能
預見，且顯係在合同之意思內各自分擔傷害行為之一部，相互利
用他人之行為，以達毆打被害人之目的，自應對所發生被害人死
亡之結果，共同負責，無分別何部分之傷勢，孰為下手之人之必
要。又共同正犯中一人所為之行為在共同犯意聯絡範圍內，即為
全體共同正犯之行為，並不因何人徒手未持兇器、何人下手毆打
被害人之頭部而有差異，是王信智、蔡育豪等人就傷害被害人致
死部分應負共同正犯之責；陳振宇、江煥文、蔡育豪、蔡至謙所
述王信智有無在旁罵髒話，何者可採，何者不足採；於理由內詳
予說明。所為論斷無違經驗法則及論理法則，亦無所指理由矛盾
、不備或證據未予調查之違法情形存在。又原判決已援引陳振宇
、江煥文分別於第一審、第一審少年法庭時之供述，詳敘認定王
信智在場罵髒話之理由，雖未就簡聖峰、劉信宏所陳沒有罵被害
人，只聽到陳振宇罵髒話等予以說明，惟因不影響判決結果，不
得據為上訴第三審之適法理由。另王信智在原審並未聲請調查被
害人第一次與第二次所受傷害以及是否另有三個男子在場，而被
害人所受傷勢，原判決已援引法務部法醫研究所之二次鑑定報告
書明確說明，要難謂有應於審判期日調查之證據未予調查之違法
。再王信智、江煥文、劉信宏、蔡至謙於原審以證人身分所陳不
要打頭之詞，與其等分別於第一審、第一審少年法庭所陳相同，
原判決已就其等於後者所陳不可採，詳細說明理由，縱未就前者
說明，仍不影響判決本旨，自不得據此指摘違法。上訴意旨置原
判決之論敘於不顧，仍執陳詞為事實上之爭辯，並對原審採證認
事及其他自由裁量之職權行使，任意指摘，難謂已符合首揭法定
上訴要件。彼等上訴違背法律上之程式，應予駁回。
二、蔡至謙部分：
查第三審上訴書狀，應敘述上訴之理由，其未敘述者，得於提起
上訴後十日內補提理由書於原審法院，已逾上述期間，而於第三
審法院未判決前仍未提出上訴理由書狀者，第三審法院應以判決
駁回之，刑事訴訟法第三百八十二條第一項、第三百九十五條後
段規定甚明。本件上訴人蔡志謙因共同傷害人之身體，因而致人
於死案件，不服原審判決，於民國一○○年一月二十八日提起上
訴，並未敘述理由，迄今逾期已久，於本院未判決前仍未提出，
依上開規定，其上訴自非合法，應予駁回。
據上論結，應依刑事訴訟法第三百九十五條，判決如主文。
中    華    民    國  一○○  年   五   月    十九    日
                      最高法院刑事第十二庭
                          審判長法官  陳  世  淙  
                                法官  陳  東  誥  
                                法官  何  菁  莪  
                                法官  許  錦  印  
                                法官  施  俊  堯  
本件正本證明與原本無異
                                      書  記  官  
中    華    民    國  一○○  年    五    月  二十三  日
                                                     M